臺灣花蓮地方法院刑事判決　　　　　　　　　　　　　八十八年度訴字第三一二號
　　公　訴　人　臺灣花蓮地方法院檢察署檢察官
　　被　　　告　甲○○
　　選任辯護人　蔡文生
　　被　　　告　丁○○
右列被告等因違反槍砲彈藥刀械管制條例案件，經檢察官提起公訴（八十八年度偵字
第一九八五號），本院判決如左：
    主  文
甲○○未經許可，持有其他可發射子彈具有殺傷力之改造手槍，處有期徒刑壹年肆月
，併科罰金新台幣伍萬元；罰金如易服勞役，以新台幣玖佰元即銀元佰元折算壹日
。扣案具殺傷力之改造手槍壹枝（含彈匣一個，槍枝管制編號：000000000
0號）、扣案具殺傷力之土造直徑九ＭＭ子彈貳顆，均沒收之。
丁○○未經許可，寄藏其他可發射子彈具有殺傷力之改造手槍，處有期徒刑壹年壹月
，併科罰金新台幣壹萬元，罰金如易服勞役，以新台幣玖佰元即銀元佰元折算壹日
。扣案具殺傷力之改造手槍壹枝（含彈匣一個，槍枝管制編號：000000000
0號），沒收之。
    事  實
一、甲○○於民國八十七年（起訴書誤載為八十八年）二月間某日，欲搬離花蓮市○○路五十四號原承租處時，意外發現不詳年籍之人遺失在該處之仿ＧＬＯＣＫ廠
    半自動手槍製造之已更換貫通之土造金屬槍管，機械性能良好，可供擊發子彈使
    用，具殺傷力之改造金屬玩具手槍一支（含彈匣一個，槍枝管制編號00000
    00000號），竟意圖為自己不法之所有，拾取上揭槍枝侵占入己，連同於同
    年月間某日自綽號「肉球」之年籍姓名均不詳成年男子處所無償取得，可供前開
    改造玩具手槍擊發，由土造金屬彈殼加裝直徑九ＭＭ之圓錐型金屬彈頭而成之具
    殺傷力土造子彈四顆（其中二顆，業經內政部警政署刑事警察局鑑驗時試射用罄
    ），一併藏放於其花蓮市○○○街四十五之二號三樓住處，而未經許可無故持有
    之。嗣於八十八年五月二十一日凌晨五時許，甲○○攜帶上開改造玩具手槍一支
    ，在花蓮市○○路與民權八街口公眾得出入之場所，見警方臨檢恐遭盤查，乃託
    同行之丁○○寄藏，丁○○亦允其所求並將該槍械寄藏於上開地點旁之商店前桌
    子下方，然旋即為警查獲，並扣得前揭改造玩具手槍一把，其後經警持搜索票至
    甲○○上開住處搜索時，又於甲○○之上址住處客廳櫥櫃內，另扣得前開土造子
    彈四顆。
二、案經花蓮縣警察局花蓮分局報告花蓮地方法院檢察署檢察官偵查起訴。
    理  由
一、訊據被告甲○○、丁○○均矢口否認有何違反槍砲彈藥刀械管制條例犯行，被告
    甲○○辯稱：在伊住處查獲之四顆子彈不是伊所有，扣案槍枝伊亦不知係何人所
    有，刑警隊長乙○○因處理伊先前遭案外人陳崇善恐嚇之他案遭記過處分，懷恨
    在心，乃於警訊時叫警察以手銬銬住伊，再提伊頭、手、身體去撞牆壁，用刑求
    手段逼伊承認持有槍彈云云，而被告丁○○則辯稱：伊當時因酒醉，意識不清，
    不知道槍枝如何在他身上云云。經查：【一】扣案槍枝乃係被告甲○○於八十七
    年二月間，欲自原承租之花蓮市○○路五十四號房屋遷往花蓮市○○○街四五之
    二號三樓時新址時，無意中在一塑膠袋內所發現並予持有，另扣案四顆改造子彈
    ，亦係八十七年二月間，一名綽號「肉球」之男子所贈予被告甲○○，嗣於八十
    八年五月二十一日凌晨五時十分許，在花蓮市○○路與民權八街口，被告邱結因
    見警方前來盤查，乃將扣案槍枝寄交當時同行者中唯一身著夾克之被告丁○○，
    由被告丁○○將該槍枝藏放於夾克口袋內，其後盤查警員雖暫行離去，惟旋因覺
    被告等行跡可疑，而第二度返回現場，從而查獲該槍枝等情，分據被告甲○○、
    丁○○於警訊時坦承不諱（見花蓮縣警察局花蓮分局八十八年五月二十一日市警
    刑字第三二三六號警訊卷第一頁背面至第二頁、第七頁背面），雖被告甲○○堅
    稱其係遭警員張祐銓刑求始於警訊中自白持有槍彈乙事，然為證人張祐銓所否認
    在卷（見本院八十八年十二月二十一日訊問筆錄），且被告甲○○於偵查中接受
    偵訊前業已選任辯護人曾泰源律師，此有委任狀一份存卷可按，則其就法律程序
    之進行、訴追之防禦，以及證據之調查蒐集能力，顯非一般未選任辯護人之被告
    所可比擬，但其於檢察官偵訊時，就遭警員刑求逼供之足以排除警訊自白證據力
    之重要之點竟隻字未提，實與常情有悖。再者，犯罪嫌疑人倘遭警員毆打刑求逼
    供，如立即至醫療單位驗傷，取得診斷證明書，當可在司法程序中提出資為有利
    於己之證明，此乃一般社會大眾所共知，依被告甲○○於本院審理時所自承其曾
    就驗傷問題請教過律師等語（見本院八十八年十二月二十一日訊問筆錄），可徵
    被告甲○○對驗傷之法律證明效果當非全然無所知悉，乃其卻不逕行驗傷，寧待
    時日久遠，已無從就被告身體有無傷痕進行調查之際，方為主張刑求抗辯，自不
    得憑其空言指訴遽認被告警訊中所為自白係出於非任意性。又被告甲○○係於八
    十八年五月二十一日下午四時四十分許接受警方偵訊完畢，旋於同日晚間七時三
    十分許移送台灣花蓮地方法院檢察署由檢察官進行複訊，縱未及驗傷，然以其時
    間相距甚短，如於偵訊中立即主張刑求抗辯，並由檢察官立即勘驗被告甲○○身
    上傷勢，當無不能發現其身體傷痕之理！此外，被告甲○○所稱頭部、手部、身
    體等遭刑求部位，均屬外觀明顯直接可見傷害之部位，卻於偵訊時絲毫未見被告
    甲○○提及或檢察官主動調查，果否確有刑求其事，實啟人疑竇，而被告甲○○
    復未能舉其他證據以實其說，尚難遽認被告自白係因警員刑求逼供所得。又被告
    甲○○以本件係警員乙○○因被告甲○○遭陳崇善恐嚇之他案遭記過而思報復，
    乃於本案誣陷伊云云置辯，但經本院向花蓮縣警察局函查結果，符員從未曾因處
    理被告甲○○遭陳崇善恐嚇乙案有何被處分之紀錄，此有花蓮縣警察局八十八年
    十二月二十八日（八八）花警人字第四九七三三號函在卷可考，是被告甲○○所
    辯，顯與事實互有出入，要難採信。第查，上開扣案之手槍及子彈四顆，經送往
    內政部警政署刑事警察局鑑驗結果：該改造手槍一枝（含彈匣一個，槍枝管制編
    號為：0000000000號），係由仿ＧＬＯＣＫ廠半自動手槍製造之金屬
    玩具手槍更換已貫通土造金屬槍管改造而成之改造手槍，機械性能良好，可供擊
    發子彈使用，具殺傷力；而扣案子彈四顆（經試射二顆），均係由土造金屬彈殼
    加裝直徑約九ＭＭ之圓錐型金屬彈頭而成，亦均具殺傷力，且以該改造手槍可順
    利擊發上揭土造子彈，有內政部警政署刑事警察局八十八年六月七日刑鑑字第五
    二二二六號鑑驗通知書一紙附於偵查卷第十九頁可參。而本件被告丁○○經查獲
    後，於當日上午十一時許方供出槍枝來源為被告甲○○，警員旋依其供述向檢察
    官聲請核發搜索票，並於當日下午二時五十分許至被告甲○○住處實施搜索，其
    間僅有短短約三小時，縱警員欲挾怨報復，利用執行搜索之際栽贓嫁媧被告甲○○，然欲於如此短暫之時間內尋得能與扣案土造玩具手槍相互配合，口徑恰好相
    同，可供該槍枝順利擊發之土造子彈，恐非易事，另參酌被告甲○○於警訊中就
    持有槍彈來源及細節交待甚詳，且刻意強調僅係單純持有槍彈，並未以之從事其
    他非法行為等語，以及被告丁○○於本院審理時供稱其於警訊時並未遭警方人員
    刑求等語（見本院八十八年十二月一日訊問筆錄），堪認被告甲○○之警訊自白
    當非出於脅迫暴力所為，其嗣後翻異前詞，辯稱：扣案子彈係警方所放置於伊住
    處客廳櫥櫃內云云，無非卸責之詞，委難採為有利被告甲○○之認定。【二】另
    證人潘慶富於本院審理時，到庭結證稱：八十八年五月二十日當天晚上伊有與丁○○、甲○○、『阿祥』四人到南濱一家ＫＴＶ喝酒，甲○○與『阿祥』在翌（
    二十一）日凌晨三點多離開時，因細故吵架，當時由『阿祥』開車載伊等欲返回
    住處，甲○○與『阿祥』在車子開到美崙保齡球館附近時，在車上吵架，甲○○
    下車進到一間屋子拿了一把槍，回到車停處，甲○○人站在車外拿槍瞄著車內的
    『阿祥』，伊與丁○○見狀即擋住甲○○，並叫『阿祥』趕快走，『阿祥』就先
    開車離開了，後伊與丁○○、甲○○三人就在路邊要攔計程車回去等語（見本院
  八十八年十二月十五日訊問筆錄），而證人許水金（按即綽號『阿祥』者）亦於
    本院審理時結證稱：「…約十點多，我們四人由我開車載他們三人先到德安一街
    ，再到南濱一家卡拉ＯＫ店，唱到凌晨三點多，由我開車載他們三人回公司，邱
    某（按指甲○○）坐右前座，邱某叫我載他到美崙，到了一個巷子，他叫我們等
    他十分鐘，他要下去找他朋友，劉、潘二人當時在後座睡覺，過了約十分鐘，他
    手上拿一把槍，在車外將槍伸進車內對著我說『沒有你是要怎樣』（台語），後
    來又說了一些話，因講話很大聲，劉某及潘某就醒過來，他們二人下車拉著邱某
    ，並叫我先走，我就離開了…」等語（見本院八十八年十二月一日訊問筆錄），
    渠等所為證詞不惟相互吻合，均指證係被告甲○○將槍枝取出，且曾以之對證人
    許水金恫嚇（此部分未經起訴且與本案無裁判上一罪關係，蓋被告甲○○已擁有
    槍枝甚久，其持以恐嚇乃另行起意之行為，故非屬本院審理範圍），與被告丁○○所為供述亦無齟齬之處，渠等所為證詞顯係信而有徵，有其可採之處。抑有進
    者，證人戊○○於本院庭訊時曾一度證稱被告甲○○當天未持有槍枝云云，但經
    本院提示其先前庭訊之證言筆錄，其沉默許久復言「兩個人都是朋友，我不知道
    自已該怎麼陳述，我很為難。」（見本院九十年十月四日訊問筆錄），惟經本院
    曉諭證人真實作證義務後，其再次肯認被告甲○○當天持有槍枝乙事，經與被告
    甲○○所為警訊自白、被告丁○○之供詞、證人許水金之證述內容，相互參照綜
    合以觀，足認證人戊○○當庭所表現之左右為難困窘神色，應非虛偽造假，準此
    ，其再度確認被告甲○○持有槍枝之證詞，自值憑信。至被告甲○○另所抗辯：
    被告丁○○曾主動告知槍枝係伊持有，以及符姓警員曾撕毀筆錄云云，皆為被告
    丁○○及證人乙○○所堅決否認，且被告甲○○所為抗辯內容與其嗣所提供之證
    人潘慶富於審判外之陳述（附於本院九十年十一月十五日訊問筆錄之後），均屬
    審判外之陳述，係傳聞證據，並無證據能力，依法不得採為認定事實之證據，附
    此敘明。【三】而被告丁○○於警訊中業已坦承寄藏槍枝之事實，嗣並表示警訊
    時未遭刑求，已如前述，其於本院審理時雖辯稱其於案發時業已喝醉，意識並不
    清楚，不知該槍為何會在其夾克口袋內云云，但依其所供稱證人戊○○當時確實
    沒有看到被告甲○○將槍枝交予之等語（花蓮縣警察局花蓮分局八十八年五月二
    十一日市警刑字第三二三六號偵查卷宗第六頁、第八頁），則被告丁○○既能確
    認證人戊○○有無看見被告甲○○交付槍枝乙事，顯見其就案發當時被告甲○○
    、證人潘慶富及其自身之相關位置，應係瞭然於心，而此又非意識清楚不可得，
    況徵諸證人丙○○即查獲本案槍枝之警員於本院審理時所結證稱：「當時因民眾
    報案，在中美路美崙保齡球館附近有人持槍，值班警員通知後，我自己一個人馬
    上開自己的車子到中美路與民權八街路口，見到有三個人走過來，我問他們三人
    有沒有事，他們回答說要攔計程車，我就先離開了，後來因我覺得不太對勁，就
    又繞回來，看見他們三人還在等車，我就趨前盤問，其中一人就往民權八街逃跑
    ，另外一人走到一家商店，一人留在原地，走到商店那人我見他蹲下來，好像有
    塞一件東西在地上，我就叫他把東西拿起來，他回說不是我的東西，後來我見是
    槍，就叫他把東西撿起來，他一直回答說不是我的，後來我把槍撿起來，剛好另
    一組巡邏警員也到現場。」等語（見本院八十八年十一月十五日訊問筆錄），被
    告丁○○見警前來盤查，竟知立即躲往路旁商店，並將口袋內槍枝順勢丟至桌下
    ，以逃避警方查緝，俟警員眼尖發現其將槍枝丟棄時，被告丁○○亦能旋即反應
    ，當場表示槍枝非其所有，凡此，均非泥醉意識不清之人所能為，益見被告丁○○確實知悉被告甲○○因當時僅伊身著附有口袋夾克（其餘二人均著短袖上衣）
    ，為防警員查察，乃保將槍枝交伊保管，甚為明灼。【四】綜上所述，被告二人
    於警訊中業已自白在卷，且查其自白並無遭刑求情事，復核諸前揭證人之證詞，
    佐以全案其他卷證，均足認被告等於警訊中所分別為持有槍彈及寄藏槍枝之自白
    ，應與事實相符，堪予採信，則被告二人嗣後翻異前供，否認犯行，無非臨訟諉
    責之詞，實無足採。此外，復有搜索扣押時當場查獲子彈四顆之相片兩幀（附於
    本院卷）、扣押物品清單（附於偵查卷第七頁）附卷及如事實欄所載之槍彈扣案
    可資佐證，本件事證已臻明確，被告丁○○、甲○○之犯行均洵堪認定，應予依
    法論科。
二、核被告甲○○所為，係犯刑法第三百三十七條之侵占遺失物罪及槍砲彈藥刀械管
    制條例第十一條第四項之未經許可持有可發射金屬或子彈具殺傷力之改造玩具手
    槍罪及同條例第十二條第四項之未經許可，持有子彈罪。公訴意旨雖認被告甲○○尚犯有第十五條第一項第一款、第二款之罪，惟查該條項之罪係專針對攜帶刀
    械者所為之規定，與本件起訴事實所載被告甲○○持有槍枝、子彈之情節有間，
    此部分起訴法條容係贅載，附此敘明。被告甲○○同時無故持有四顆改造子彈，
    係基於單一犯意為之，且僅侵害單一社會法益，應僅構成單純一未經許可，持有
    子彈罪。又被告甲○○因侵占遺失物而取得槍枝在前，嗣又為圖使業已取得之改
    造玩具手槍得以發揮射擊效能，而自綽號「肉球」之姓名年籍均不詳成年男子處
    取得土造子彈四顆而持有之，可徵其所犯槍砲彈藥刀械管制條例第十一條第四項
    之未經許可持有可發射金屬或子彈具殺傷力之改造玩具手槍罪、同條例第十二條
    第四項之未經許可，持有子彈罪間，具有方法結果之牽連關係，應從一重以未經
    許可，持有可發射子彈具有殺傷力之改造玩具手槍罪處斷，公訴人雖認被告甲○○係以一行為同時觸犯數罪名，應依想像競合犯之規定論處，然被告甲○○取得
    槍彈之時間有先後之別，取得原因亦不相同，並非屬同一行為，已如前述，公訴
    意旨就此部分容有未洽，併此敘明。被告甲○○所犯上開未經許可，持有可發射
    子彈具有殺傷力之改造玩具手槍罪與侵占遺失物罪間，有方法結果之牽連關係，
    為牽連犯，應從一重之未經許可持有可發射金屬或子彈具殺傷力之改造玩具手槍
    罪處斷。公訴人起訴事實雖未敘及被告甲○○侵占遺失物之犯行，然該部分事實
    與公訴人起訴之犯罪事實既具有牽連犯之裁判上一罪關係，應為起訴效力所及，
    本院自應併予審究。另按寄藏與持有，均係將物置於自己實力支配之下，僅寄藏
    必先有他人之持有行為，而後始為之受寄代藏，故寄藏之受人委託代為保管，其
    保管之本身，亦屬持有，此之持有係受寄之當然結果，法律上不另就持有予以論
    罪（最高法院八十八年第八次刑事庭會議決議參照），故核被告丁○○所為，係
    犯槍砲彈藥刀械管制條例第十一條第四項未經許可寄藏可發射子彈具有殺傷力之
    槍枝罪。爰審酌被告二人犯罪之動機、目的、手段，犯罪時所受之刺激及其品性
    、生活狀況、智識程度、犯罪所生之損害，及犯罪後態度等一切情狀，分別量處
    如主文所示之刑，以及併科如主文所示之罰金，並各就罰金部分併諭知易服勞役
    之折算標準，以示懲儆。扣案之具殺傷力之改造手槍一枝（含彈匣一個，槍枝管
    制編號：0000000000號）、具殺傷力之土造直徑九ＭＭ子彈二顆，均
    係違禁物，不問屬於犯人與否，均應依刑法第三十八條第一項第一款規定宣告沒
    收。至另二顆扣案之具殺傷力之土造直徑九ＭＭ子彈，業因試射用罄，均不予宣
    告沒收。
據上論斷，應依刑事訴訟法第二百九十九條第一項前段，槍砲彈藥刀械管制條例第十
一條第四項、第十二條第四項，刑法第十一條前段、第三百三十七條、第五十五條、
第四十二條第二項、第三十八條第一項第一款，現行法規所定貨幣單位折算新台幣條
例第二條，罰金罰鍰提高標準條例第二條，判決如主文。
本案經檢察官李子春到庭執行職務。
中      華      民      國    九十一    年      五      月      七      日
                              臺灣花蓮地方法院刑事庭
                                  法  官  陳  世  博
右正本證明與原本無異。
如對本判決不服，應於送達後十日內，向本院提出上訴狀。（應抄附繕本）告訴人或
被害人如對於本判決不服者，應具備理由請求檢察官上訴，其上訴期間之計算係以檢
察官收受判決正本之日期為準。
                                   法院書記官
中      華      民      國    九十一    年      五      月       九     日
附錄本判決論罪之法律條文：
槍砲彈藥刀械管制條例第十一條
未經許可，製造、販賣或運輸第四條第一款所稱其他可發射金屬或子彈具有殺傷力之
各式槍砲者，處五年以上有期徒刑，併科新臺幣一千萬元以下罰金。
未經許可，轉讓、出租或出借前項所列槍砲者，處三年以上十年以下有期徒刑，併科
新臺幣七百萬元以下罰金。
意圖供自己或他人犯罪之用，而犯前二項之罪者，處無期徒刑或七年以上有期徒刑，
併科新臺幣一千萬元以下罰金。
未經許可，持有、寄藏或意圖販賣而陳列第一項所列槍砲者，處一年以上七年以下有
期徒刑，併科新臺幣七百萬元以下罰金。
第一項至第三項之未遂犯罰之。
刑法第三百三十七條
意圖為自己或第三人不法之所有，而侵占遺失物、漂流物或其他離本人所持有之物者
，處五百元以下罰金。
